【裁判字號】    89,易,899
【裁判日期】    900227
【裁判案由】    傷害
【裁判全文】
臺灣雲林地方法院刑事判決                          八十九年度易字第八九九號
    公  訴  人  臺灣雲林地方法院檢察署檢察官
    被      告  丙○○
                戊○○
                乙○○
    右二人共同  簡承佑
    選任辯護人  張智學
    被      告  丁○○
                己○○
右列被告等因傷害案件，經檢察官提起公訴（八十九年度偵字第二七八五號、八十九
年度偵字第三五四七號），本院判決如左︰
    主  文
丙○○傷害人之身體，處拘役伍拾日，如易科罰金，以佰元折算壹日。
戊○○、丁○○、乙○○、己○○共同傷害人之身體，各處拘役伍拾日，如易科罰金
，均以佰元折算壹日。扣案之棒球鋁棒壹支沒收之。
    事  實
一、丙○○與戊○○原為朋友關係，因丙○○積欠戊○○新台幣（下同）四千元，戊○○於民國八十九年五月一日中午，前往雲林縣斗南鎮他里霧旅社附近丙○○所
    擺設之水果攤要求丙○○返還借款未果，雙方起爭執，丙○○竟基於普通傷害之
    故意，徒手毆打戊○○，致戊○○受有右眼角、鼻多處瘀傷、右肘擦傷、右前臂
    紅腫左大臂紅班、左膝紅腫、右膝及右小腿擦傷等傷害。戊○○因而心生不滿，
    於返家後，夥同丁○○、乙○○、己○○等人，共同基於普通傷害之犯意，於同
    日十五時許，攜帶戊○○所有之棒球鋁棒一支，一同前往位於雲林縣斗南鎮東明
    里新庄四十一號丙○○及甲○住處，四人進入丙○○住處，隨即拉下鐵門，由戊○○手持攜帶之棒球鋁棒，丁○○隨手於丙○○住處內拾取鐵鏟一把，乙○○、
    己○○則負責將丙○○捉住，四人共同毆打丙○○，終致丙○○受有左額腫、右
    肘擦傷、左大臂及左足紅腫、右肩紅腫及左腰紅腫等傷害。
二、案經戊○○及丙○○訴由雲林縣警察局斗南分局報告臺灣雲林地方法院檢察署檢
    察官偵查起訴。
    理  由
一、訊據被告丙○○坦承於右揭時地，因返還借款問題，而與戊○○發生衝突等情，
    被告戊○○坦認於右揭時日因心有不甘前往丙○○住處，並與丙○○互毆等情，
    被告丁○○供承曾與戊○○一同至丙○○住處等情，被告乙○○、己○○皆供認
    曾於右揭時日前往丙○○住處等情，惟均矢口否認有何傷害犯行。被告丙○○辯
    稱：伊因積欠戊○○四千元，戊○○前往伊之水果攤索款不成，即憤而行兇，經
    伊抵抗始未得逞，雖然戊○○於毆打伊時，因伊出於正當防衛回擋而受有傷害，
    然伊係出於正當防衛之意思，所為應係合法云云；被告戊○○辯稱：伊在八十九
    年五月一日中午前往丙○○之水果攤要錢，被丙○○打，後來返家後，心有未甘
    ，在下午三點時，有帶一支棒球鋁棒去找丙○○，在丙○○之母住處時，丙○○
    拿一支農用鏟子打伊，伊持棒球鋁棒回擋，後來丙○○之農用鏟子被奪下來後，
    雙方即以徒手互毆，當天只有伊一人前往丙○○家云云；被告丁○○辯稱：當天
    伊與戊○○一同開車前去找丙○○，伊當時留在車上沒有下車，後來聽到有吵架
    聲，其下車後，看到丙○○持一支鐵鏟子欲毆打伊叔叔戊○○，伊即跑向前搶丙○○的鐵鏟，將鐵鏟丟置一旁，並問丙○○為何毆打伊叔叔戊○○，伊並沒有出
    手毆打丙○○云云；被告乙○○辯稱：當天伊前往戊○○家中找戊○○，戊○○
    太太告知戊○○前去丙○○家理論，伊即前往丙○○家，待伊抵達時，戊○○及
    丙○○已經打完了，伊即離去，伊沒有打丙○○云云；被告己○○辯稱：伊到達
    時，戊○○及丙○○好像在理論，當時很吵，伊將丙○○架開，就走了云云。經
    查：
（一）被告丙○○於右揭時、地毆打戊○○之事實，業據告訴人戊○○指述甚詳，而
      告訴人戊○○因被告丙○○上開傷害行為，致受有右眼角、鼻多處瘀傷、左後
      枕腫、右肘擦傷、右前臂紅腫、左大臂紅斑、左膝擦腫、右小腿擦傷、左膝紅
      腫等傷害，亦經醫師驗明，製有行政院衛生署雲林醫院之驗傷診斷書一紙在卷
      可佐。被告丙○○雖辯稱係因告訴人戊○○出手毆打伊時，因伊出於正當防衛
      回擋而受有傷害云云，然倘被告丙○○確係於告訴人戊○○予以攻擊之際，意
      在防衛而徒手抵擋，被告戊○○豈有因被告丙○○上開抵擋攻擊之行為，而於
      臉部、後腦杓、手部及腳部等處多處受傷之理？是被告丙○○所辯，顯係事後
      卸責之詞，不足採信。
（二）告訴人丙○○於警訊中指稱：「我是當天下午十五時左右在家屋內遭戊○○等
      四人毆打的」「當戊○○等四人進入我家，是由另二位不知名抓住我後，再由
      戊○○手持棒球鋁棒，丁○○持農用鏟子毆打我」「戊○○等人所持之棒球鋁
      棒是他們帶來的」「戊○○等四人到我家後，由其中二名我不認識的其中一名
      將我家鐵門拉下後，再毆打我」等語，核與證人甲○於警訊中供述：「於八十
      九年五月一日十五時戊○○、丁○○夥同二名姓名不詳男子到達我住宅內並持
      鋁棒一支及拿我住宅存放之鐵鏟一支，將我住宅之鐵門拉下，兩名姓名不詳男
      子抓住我兒子（丙○○），並由戊○○及丁○○分持鋁棒及鐵鏟毆打」等語相
      符，並有行政院衛生署雲林醫院所出具之驗傷診斷書一紙在卷可稽，參以被告
      戊○○於警訊時亦供稱：「我是在八十九年五月一日下午十五時左右，與丁○○、阿三（指詹宏森）、阿瑞（指乙○○）等人前往斗南鎮東明里新庄四十一
      號丙○○家中毆打丙○○的」「我與丁○○是駕駛自小客車ＮＧ─六五○三號
      前往，另阿三及阿瑞是乘另一部自小客車（號牌我不知道）到場的」「因我今
      天下午十三時左右在斗南鎮○○街他里霧大飯店斜對面遭丙○○毆打，其他三
      人知道我被毆打後，我就請他們人和我一同前往丙○○家中」「前往丙○○家
      中時，只有我手持棒球鋁棒，其他三人均未持任何器具」「進入丙○○家時是
      我持鋁棒打丙○○的，我不知道鐵門是誰所拉下」等語，供認曾於當日下午十
      五時許，夥同丁○○、乙○○、己○○等人，攜帶棒球鋁棒一支，一同丙○○
      住處等情，足見告訴人丙○○之指訴，應非子虛，堪以採信。至被告戊○○嗣
      於偵查及本院審理時翻異前供，改稱當天僅伊一人前往丙○○住處云云，被告
      被告丁○○辯稱：當天原未下車，嗣下車見到丙○○手持鐵鏟毆打戊○○，始
      僅搶下丙○○手持之鐵鏟，將鐵鏟丟置一旁云云，被告乙○○辯以：抵達丙○○住處時，戊○○及丙○○業已打完云云；被告己○○辯稱：伊到達時，戊○○及丙○○似在理論，伊僅將丙○○架開云云，非但核與告訴人丙○○、證人
      甲○於警訊中之陳述不符，亦與被告戊○○於警訊中供述之情節有間，顯係事
      後事後避重就輕之詞，均不足取。
（三）綜上所陳，被告丙○○、戊○○、丁○○、乙○○、詹宏森前開辯解，均不足
      採。本件事證已臻明確，被告丙○○等五人之犯行，均堪認定。
二、核被告丙○○、戊○○、丁○○、乙○○、己○○所為，均係犯刑法第二百七十
    七條第一項之傷害罪。被告戊○○、丁○○、乙○○、己○○四人間，有犯意之
    聯絡及行為之分擔，皆為共同正犯。爰審酌被告等犯罪之動機、目的、手段、品
    行、智識程度、所生傷害程度及犯後否認犯罪之犯後態度等一切情狀，分別量處
    如主文所示之刑，並諭知易科罰金之折算標準。次按刑法第四十一條：「犯最重
    本刑為三年以下有期徒刑以下之刑之罪，而受六月以下有期徒刑或拘役之宣告，
    因身體、教育、職業或家庭之關係，執行顯有困難者，得以一元以上三元以下折
    算一日，易科罰金」，已於九十年一月十日經總統公布修正為第四十一條第一項
    ：「犯最重本刑為五年以下有期徒刑以下之刑之罪，而受六個月以下有期徒刑或
    拘役之宣告，因身體、教育、職業、家庭之關係或其他正當事由，執行顯有困難
    者，得以一元以上三元以下折算一日，易科罰金」，同年月十二日生效。本件被
    告犯罪日期在前述法律修正前，犯罪後法律已有變更，然比較新舊法，本件均得
    易科罰金，依刑法第二條第一項前段之規定，應適用裁判時之新法即修正後之刑
    法第四十一條第一項規定，諭知易科罰金之折算標準，以資懲儆，併此敘明。又
    扣案之棒球鋁棒為被告戊○○所有供犯罪所用之物，業據被告戊○○供承在卷，
    爰依刑法第三十八條第一項第二款之規定宣告沒收。另扣案之鐵鏟雖係被告丁○○持以供本件犯罪所用之物，然非被告丁○○所有之物，已據被告丙○○、戊○○供承無訛，另鐵棒、木棒為被告戊○○所有，惟非被告供本件犯罪所用之物，
    亦非違禁物，爰不另為沒收之諭知。
三、至公訴意旨另以：被告戊○○於八十九年五月一日十五時許，夥同被告丁○○、
    乙○○、己○○等人，前往位於雲林縣斗南鎮東明里新庄四十一號丙○○及甲○
    住處，四人進入上址後，即拉下鐵門，共同毆打甲○，致甲○受有傷害。因認被
    告戊○○等四人此部分之行為，亦涉有刑法第二百七十七條第一項之普通傷害罪
    嫌等語。按犯罪事實應依證據認定之，無證據不得推定其犯罪事實，刑事訴訟法
    第一百五十四條定有明文。又告訴人之告訴，係以使被告受刑事訴追為目的，是
    其陳述是否與事實相符，仍應調查其他事實以資審認，始得為不利被告之認定，
    最高法院五十二年台上字第一三○○號著有判例可參。又刑法第二百七十七條第
    一項之傷害罪，以有傷害人之意思，並發生傷害之結果者，始能成立，若加害人
    以傷害人之意思，而加暴行，尚未發生傷害之結果，除法律對於此項暴行另有處
    罰規定外，自不成立何種罪名（最高法院二十三年上字第七六三號著有判例足參
    ）。訊據被告戊○○、丁○○、乙○○、己○○等人皆堅決否認有何傷害告訴人
    甲○之犯行，皆辯稱：並未毆打傷害甲○等語。經查，告訴人甲○雖於警訊中指
    稱：「於八十九年五月一日十五時，戊○○、丁○○夥同二名姓名不詳男子到達
    我住宅內並持鋁棒一支及拿我住宅存放之鐵鏟一支，將我住宅之鐵門拉下，兩名
    姓名不詳男子抓住我兒子（丙○○），並由戊○○及丁○○分持鋁棒及鐵鏟毆打
    ，我發現立即要制止該四名行為，也被戊○○及丁○○所持之鋁棒及鐵鏟毆打成
    傷」等語（見警訊卷），然告訴人甲○於八十九年五月一日下午七時十分許，至
    行政院衛生署雲林醫院驗傷結果，所受之傷害卻僅為「右下胸痛無傷口」，有該
    醫院所出具之診斷證明書一紙在卷足參，而所謂「右下胸痛」部分，復顯非醫師
    依其觀察所得，而係醫師依告訴人甲○之自述所為之記載，此觀其上尚記有「無
    傷口」等語即明，從而，是告訴人甲○之指訴其個人遭致被告戊○○等人共同毆
    打等情是否屬實，即非無疑，曾否因遭致毆打而受有傷害，亦有可議。至告訴人
    甲○嗣於八十九年五月三日至洪揚醫院應診，檢查結果雖為「胸部挫傷」之傷害
    ，有該醫院於八十九年五月八日所出具之診斷證明書一紙在卷可佐，然核與其於
    八十九年五月一日被告戊○○等人離去之後，隨即至行政院衛生署雲林醫院驗傷
    之結果顯有不符，不足採憑。此外，復查無其他積極證據足認被告戊○○等人確
    曾施加暴行予告訴人甲○，且告訴人並因而受有傷害之結果，揆諸首揭法條及判
    例之意旨，自難僅憑告訴人甲○片面之指訴，遽為不利被告犯罪事實之認定，此
    部分不能證明被告犯罪，此外復查無其他積極證據足認被告戊○○、丁○○、乙○○、己○○等四人此部分之犯行，惟公訴意旨認此部分與前開有罪部分有裁判
    上一罪之關係，爰不另為無罪之諭知。
據上論斷，應依刑事訴訟法第二百九十九條第一項前段、刑法第二十八條、第二條第
一項前段、第二百七十七條第一項、第四十一條第一項前段、第三十八條第一項第二
款、罰金罰鍰提高標準條例第一條前段、第二條，判決如主文。
本案經檢察官林伯宇到庭執行職務。
中      華      民      國      九十      年      二     月    二十七   日
                                         臺灣雲林地方法院刑事第二庭
                                             法  官  冷  明  珍
右正本證明與原本無異
如不服本判決，應於判決送達後十日內，向本院提出上訴狀。（須附繕本）
                                             書記官  周  麗  雲
中      華      民      國      九十      年      二     月    二十七   日
刑法第二百七十七條第一項
傷害人之身體或健康者，處三年以下有期徒刑、拘役或一千元以下罰金。


司法院資訊處製作；財團法人民間司法改革基金會備份。
